【裁判字號】    88,訴,427
【裁判日期】    890120
【裁判案由】    誣告
【裁判全文】
臺灣新竹地方法院刑事判決                          八十八年度訴字第四二七號
    公  訴  人  臺灣新竹地方法院檢察署檢察官
    被      告  丙○○
    選任辯護人  王志陽
右列被告因誣告案件，經檢察官提起公訴 (八十八年度偵字第三八三號)，本院判
決如左：
    主  文
丙○○未指定犯人而向該管公務員誣告犯罪，處拘役貳拾日，如易科罰金，以參佰元
折算壹日。又意圖他人受刑事處分，向該管公務員誣告，處有期徒刑參月。緩刑參年
。
    事  實
一、丙○○明知其所簽發付款人為新竹市第十信用合作社、票號Ｎ00000000
    號、面額新台幣（下同）二萬五千元、發票日民國（下同）八十八年二月二十八
    日之支票一紙，業於八十八年一月底二月初間某日，在其位於新竹市○○路○段
    三十七號保養廠內，交付予向其借貸之丁○○，該支票並未遺失，竟於八十八年
    二月二十六日未指定犯人，向新竹市第十信用合作社掛失止付，偽稱上開票據遺
    失，並填具票據遺失申報書由新竹市票據交換所轉予有偵查犯罪職責之警察局偵
    查，而未指定犯人誣告；嗣丁○○將該支票交付予張東榮以支付汽車修理費用，
    張東榮於八十八年三月一日提示該支票遭退票，經警通知丙○○於八十八年三月
    二十二日至台北縣警察局新店分局刑事組說明，丙○○復另行起意，意圖使丁○○受刑事處分，而向該局刑事組偵查員甲○○誣告丁○○竊取前開支票。
二、案經丁○○訴請台灣新竹地方法院檢察署檢察官偵查起訴。
    理  由
一、訊據被告矢口否認有右揭誣告犯行，辯稱：前揭支票，係伊應往來廠商（阿彬煞
    車來另片行）之要求事先簽妥後置於前揭車廠辦公室抽屜內待廠商前來取付貨款
    之用，不料竟遭丁○○所竊云云。經查，被告於本院訊問：戊○○（即阿彬煞車
    來另片行之負責人）向你要多少貨款？供稱：他說二萬或二萬五，我說二萬五他
    說可以，過完年後我才給他，票是他來廠拿。惟證人戊○○於本院訊問時結證稱
    ：我過年時有打電話去，他說過完年後再說，沒約定好金額及付款方式（見本院
    八十八年十一月三十日訊問筆錄）。是被告辯稱前揭支票係伊準備支付貨款予戊○○之詞即不足採信。又查，被告之辦公室抽屜內平時除了放一本支票簿外，另
    放有不少之現金，而被告供稱前揭支票被竊時，僅遺失前揭支票一張，現金並未
    遺失（見本院八十八年十一月三十日訊問筆錄），是本件前揭支票若是遭竊，為
    何竊賊僅竊取其中一張支票？又為何未竊取現金？若是因時間緊迫，為何竊賊不
    將僅剩幾張支票之支票簿全部竊取？此均與常情有違。再查，若非被告簽發前揭
    支票時丁○○在場，丁○○如何得知被告所有之前揭支票之前一張支票係丁○○
    盛向被告借票時開錯的？（經本院於八十八年十二月二十一日開庭時命被告提出
    其支票簿，本件支票之前一張支票，票號一二五九七確有寫錯）。證人乙○○於
    本院訊問時亦結證稱：於八十八年二月底受丁○○之委託打電話給林裕民，請林
    裕民幫丁○○先墊付丁○○向被告林裕民所借之支票款，但林裕民不答應，且叫
    丁○○以後不要再去找他（見本院八十九年二月二十一日審理筆錄）。末查，被
    告與丁○○於偵查時經法務部調查局作測謊，其鑑定結果為：丁○○稱本案係爭
    支票不是偷來的，本案係爭支票是丙○○借其使用的，經測試無情緒波動反應，
    應未說謊；丙○○稱本案係爭支票是被偷走的，本案係爭支票不是借給丁○○的
    ，本案係爭支票之金額不是其製作的，經測試成情緒波動反應，應係說謊，此有
    法務部調查局（八八）陸（三）字第八八０三九五六八號鑑定通知書附於偵查卷
    可稽，被告所辯顯係卸責之詞，不足採信；此外又有支票及退票理由單、票據掛
    失止付通知書、遺失票據申報書在卷足證，本件事證明確，被告之上開犯行洵堪
    認定。
二、核被告所為，係犯刑法第一百七十一條第一項之未指定犯人誣告罪及第一百六十
    九第一項之誣告罪。所犯上開二罪，犯罪構成要件與行為態樣均不同，應予分論
    併罰。公訴人認係接續犯，尚有未洽，併此敘明。爰審酌被告犯罪之動機、目的
    、手段，犯罪時所受之刺激及其品性、生活狀況、智識程度、犯罪所生之損害，
    及犯罪後態度等一切情狀，量處如主文所示之刑，並就未指定犯人誣告罪部分，
    諭知易科罰金之折算標準。又被告前雖犯傷害罪，經台灣台北地方法院判處有期
    徒刑四月，惟已於七十七年十一月十七日易科罰金執行完畢，此有本院被告全國
    前案紀錄表在卷足證，其於有期徒刑執行完畢後，五年內未曾受有期徒刑以上刑
    之宣告，其因一時失慮，致罹刑典，經此刑之宣告後，應知警惕而無再犯之虞，
    本院因認暫不執行其刑為當，予以宣告緩刑，用啟自新。
三、據上論斷，應依刑事訴訟法第二百九十九條第一項前段，刑法第一百六十九第一
    項、第一百七十一條第一項、第四十一條、第七十四條第二款，罰金罰鍰提高標
    準條例第一條前段、第二條，判決如主文。
中      華      民      國    八十九    年      三      月      八      日
                                 臺灣新竹地方法院刑事第一庭
                                     法  官   謝  慧  敏
右正本證明與原本無異。
如不服本判決，應於判決送達後十日內向本院提出上訴狀( 應附繕本 )，上訴於
臺灣高等法院。
                                     書記官   龔  紀  亞
中      華      民      國    八十九    年      三      月      八      日


司法院資訊處製作；財團法人民間司法改革基金會備份。
